【裁判字號】    98,消債更,117
【裁判日期】    980608
【裁判案由】    聲請更生程序
【裁判全文】
臺灣高雄地方法院民事裁定           98年度消債更字第117號
聲  請  人  甲○○
上列當事人因消費者債務清理事件聲請更生，本院裁定如下：
    主  文
聲請人即債務人甲○○自中華民國九十八年六月八日下午四時起
開始更生程序。
命司法事務官進行本件更生程序。
    理  由
一、聲請意旨略以：聲請人前於民國95年間依「中華民國銀行公
    會會員辦理消費金融案件無擔保債務協商機制」（下稱債務
    協商機制）向最大債權銀行即國泰世華商業銀行股份有限公
    司請求共同協商債務清償方案，並達成分期還款協議，同意
    自95年11月起，分80期，利率8%，按月償還新臺幣（下同）
    19,504元。惟聲請人從事服飾地攤營業，因經營不易於96年
    10月結束營業，於扣除聲請人必要生活費用後已難以維持生
    活，終致聲請人勉力繳納數期協商款後，不得已於96年12月
    即告毀諾。聲請人既已不能清償債務，又無從再為協商，無
    擔保或無優先權之債務總額未逾1,200 萬元，復未經法院裁
    定開始清算程序或宣告破產，爰依法聲請更生等語。
二、按債務人不能清償債務或有不能清償之虞者，得依本條例所
    定更生程序，清理其債務；債務人無擔保或無優先權之債務
    總額未逾1200萬元者，於法院裁定開始清算程序或宣告破產
    前，得向法院聲請更生；債務人對於金融機構因消費借貸、
    自用住宅借款、信用卡或現金卡契約而負債務，在聲請更生
    或清算前，應提出債權人清冊，以書面向最大債權金融機構
    請求協商債務清償方案並表明共同協商之意旨；債務人與金
    融機構協商成立者，不得聲請更生或清算，但因不可歸責於
    己之事由，致履行顯有重大困難者，不在此限；本條例施行
    前，債務人依金融主管機關協調成立之中華民國銀行公會會
    員辦理消費金融案件無擔保債務協商機制與金融機構成立之
    協商，準用前項之規定。消費者債務清理條例第3 條、第42
    條第1 項、第151 條第1 項、第5 項、第6 項分別定有明文
    。
三、本件聲請人於95年依「中華民國銀行公會會員辦理消費金融
    案件無擔保協商機制」與各債權銀行協商成立，當時積欠無
    擔保債務合計為1,206,285 元，每月應繳金額19,504元，惟
    於96年12月起即未依約履行等情，業經聲請人陳報明確，並
    有協議書、無擔保債務還款計劃書、財團法人金融聯合徵信
    中心債權人清冊通知附卷可憑。
四、聲請人之目前尚欠金融機構無擔保消費借貸債務1,047,764
    元，有財團法人金融聯合徵信中心當事人個人信用報告書可
    證（本院卷第19至21頁）。
五、聲請人目前無職業，名下無資產，其於95年、96年度總所得
    皆為0 元，聲請人雖陳報於經營服飾營業時每月尚有15,000
    至20,000元之收入，惟目前已無營業及收入等情，此有聲請
    人陳報狀、財政部高雄市國稅局95及96年度綜合所得稅各類
    所得資料清單及財產歸屬資料清單、聲請人戶籍謄本、財政
    部高雄市國稅局新興稽徵所營業稅繳納證明在卷足憑（本院
    卷第2至7、16至18、40、69頁）。
六、綜上所述，依聲請人陳報目前並無職業，縱以其經營服飾業
    每月15000 元至20000 元之收入為核算基礎，並參酌內政部
    公告之97年度高雄市最低生活費每人每月10,991元計算，其
    於扣除個人日常生活所需之必要費用後，所餘已無法履行協
    商款19,504元，且聲請人目前雖僅40歲，屬中壯之年，其前
    雖曾經營服飾業，惟每月收入並非穩定且目前已停業，則其
    確有不能清償債務之情，應堪認定。準此，聲請人主張已不
    能清償債務，冀能重建更生等語，依所舉事證及本院調查結
    果，即無不合。
七、末按「法院開始更生程序之裁定，應載明其年、月、日、時
    ，並即時發生效力。」、「法院裁定開始更生或清算程序後
    ，得命司法事務官進行更生或清算程序，必要時得選任律師
    、會計師或其他適當之自然人或法人一人為監督人或管理人
    。」消費者債務清理條例第45條第1 項、第16條第1 項分別
    定有明文。本件聲請人與金融機構協商成立後，非因可歸責
    於己之事由而無法繼續履行，且依其目前收入及財產狀況，
    未償之債務應屬不能清償，有如上述。此外，亦查無聲請人
    有消費者債務清理條例第46條各款所定駁回更生聲請等事由
    ，有本院民事紀錄科查詢表及臺灣高等法院被告前案紀錄表
    在卷可憑。且聲請人既非從事營業活動而屬受薪之消費者，
    ，所負無擔保或無優先權之債務總額亦未逾1,200 萬元。從
    而，聲請人聲請更生，洵屬有據，應予准許，爰命司法事務
    官進行本件更生程序。
八、依消費者債務清理條例第11條第1 項、第45條第1 項、第16
    條第1 項，裁定如主文。
中    華    民    國    98    年    6      月    8    日
                  民事第三庭  法  官    謝文嵐
上為正本係照原本作成。
本件不得抗告。
本裁定已於98年6月8日下午4時公告。
中    華    民    國    98    年    6     月    8     日
                            書  記  官  楊銘仁


司法院資訊處製作；財團法人民間司法改革基金會備份。
